最高法院刑事判決　　　　　　　　　　111年度台上字第257號
上　訴　人　周廷昱




上列上訴人因違反毒品危害防制條例等罪案件，不服臺灣高等法
院中華民國110年10月5日第二審判決（110 年度上訴字第2344號
，起訴案號：臺灣臺北地方檢察署108 年度偵字第18508、21527
號），提起上訴，本院判決如下：
    主  文
上訴駁回。
    理  由
一、按刑事訴訟法第377 條規定，上訴於第三審法院，非以判決
    違背法令為理由，不得為之。是提起第三審上訴，應以原判
    決違背法令為理由，係屬法定要件。如果上訴理由書狀並未
    依據卷內訴訟資料，具體指摘原判決不適用何種法則或如何
    適用不當，或所指摘原判決違法情事，顯與法律規定得為第
    三審上訴理由之違法情形，不相適合時，均應認其上訴為違
    背法律上之程式，予以駁回。本件經原審審理結果，認上訴
    人周廷昱有原判決事實欄所記載之犯行，均事證明確，因而
    維持第一審論處上訴人犯修正前販賣第二級毒品未遂、既遂
    各1罪之罪刑，及所定之應執行刑有期徒刑5年，暨相關沒收
    追徵之判決，駁回上訴人在第二審之上訴。已詳敘其調查、
    取捨證據之結果及憑以認定犯罪事實之得心證理由。從形式
    上觀察，並無足以影響判決結果之違法情形存在。
二、上訴意旨略稱：
（一）原判決僅憑證人沈偉翔前後不一之片面指述，於無其他積
      極之補強證據即認定上訴人有其附表（下稱附表）一編號
      1、2所示之販賣第二級毒品甲基安非他命未遂、既遂各 1
      次犯行，實有違誤。況沈偉翔亦證述其與上訴人間確有金
      錢糾紛，故上訴人於附表二所示透過通訊軟體 MESSENGER
      之各次聯繫沈偉翔目的，均係為追討其積欠之款項，而非
      販賣甲基安非他命，此從該MESSENGER 之對話紀錄均未有
      毒品交易之相關數量、金額及有無交付毒品等內容即可證
      明。原判決逕以該紀錄中隱晦不明之對話，即認上訴人有
      本件販賣第二級毒品未遂及既遂各1 次之犯行，自有悖於
      證據法則之違法。
（二）上訴人於民國107年2月17日販賣第二級毒品未遂部分，原
      判決僅以該部分已按既遂犯之刑減輕為由，未再依刑法第
      59條之規定酌減其刑，亦有不適用法則之違誤。
三、惟查：
（一）證據之取捨與事實之認定，為事實審法院之職權，倘其採
      證認事並不違背證據法則，即不得任意指為違法；又證據
      之證明力如何，本得由事實審法院依其確信自由判斷之。
      且我國刑事訴訟法對於補強證據的種類，並無設限制，故
      不問其為直接證據、間接證據，或係間接事實的本身即情
      況證據，均得為補強證據的資料。原判決依憑上訴人供承
      與沈偉翔有如附表一編號1、2所示時、地以MESSENGER 聯
      繫對話內容之部分自白，及沈偉翔與卷內證據相符並詳為
      解釋各該MESSENGER 對話內容所表示意義為何之證詞，復
      佐以卷附如附表二所示與沈偉翔證述相符之MESSENGER 對
      話內容紀錄等證據資料，已敘明如何認定上訴人有其事實
      欄所載之犯行所憑證據及得心證之理由。對於上訴人在原
      審所為略如第三審上訴意旨之該MESSENGER 對話內容均係
      為催討債務，且未有交付毒品之對話及沈偉翔之指認係圖
      減刑云云等否認犯罪辯解，均如何不足採，並已逐一指駁
      ，所為論斷及說明，俱有相關證據在卷可資佐證（見原判
      決第3 至13頁）。經核係本諸事實審合理推論作用，依其
      職權適法行使之證據取捨及判斷，所為採證認事均有卷證
      資料可稽且相符，亦有其他相關補強證據足資佐證，非僅
      以沈偉翔之證述為唯一證據。況毒品買賣乃政府嚴禁重罰
      之違法行為，從事毒品買賣之人為避免遭查緝風險，均會
      於通訊中以雙方所瞭解之隱晦暗語或代號表達，甚至連暗
      語、代號都避免談論，僅憑雙方默契約定見面時間、地點
      ，其餘則以見面後再談論之方式為之，以免暴露犯罪跡證
      。原判決已依附表二所示之MESSENGER 對話內容紀錄，詳
      予比對解析，而敘明如何論斷上訴人有其所認定犯行之得
      心證理由，洵無採證認事悖於證據法則之違法。上訴意旨
      ㈠係置原判決已明白論斷之事項於不顧，猶執陳詞再為爭
      執，以此指摘原判決有前揭違法云云，自非適法之第三審
      上訴理由。
（二）刑法第59條之酌量減輕其刑，必須犯罪另有特殊之原因與
      環境，在客觀上足以引起一般同情，認為宣告法定最低度
      刑期，猶嫌過重者，始有其適用。原判決就附表一編號 1
      之販賣第二級毒品部分，已具體審酌關於刑法第57條科刑
      等一切情狀，在罪責原則下適正行使其量刑之裁量權，而
      維持第一審所處之刑，並說明上訴人該次犯行，因合於刑
      法第25條第2 項未遂犯減刑規定，以減輕後之法定最低刑
      度以觀，已難認有何情輕法重之憾，而無酌減其刑必要之
      旨（見原判決第15頁）。核其量刑客觀上並未逾越法定刑
      度，亦與罪刑相當原則無悖，難認原判決有逾越法律所規
      定之範圍，或濫用其裁量權限。況適用刑法第59條酌減其
      刑與否，法院本屬有權斟酌決定，原審未依該條減輕其刑
      ，自無違法可言。上訴意旨㈡指摘原判決此部分有不適用
      法則之違法，洵非適法之上訴第三審理由。
四、綜上，本件上揭及其餘上訴意旨，係對事實審法院取捨證據
    與自由判斷證據證明力及量刑之適法職權行使，徒以自己說
    詞，任意指為違法，均非適法之第三審上訴理由。其上訴為
    違背法律上之程式，應予駁回。
據上論結，應依刑事訴訟法第395條前段，判決如主文。
中    華    民    國   111    年    1     月    13    日
                  刑事第二庭審判長法  官  林  勤  純  
                                  法  官  王  梅  英  
                                  法  官  李  釱  任  
                                  法  官  吳  秋  宏  
                                  法  官  莊  松  泉  
本件正本證明與原本無異
                                  書記官
中    華    民    國   111    年    1     月    18    日